最高法院刑事判決　　　　　　九十六年度台上字第五四０九號
上　訴　人　甲○○
上列上訴人因偽造有價證券案件，不服台灣高等法院台中分院中
華民國九十六年三月七日第二審更審判決（九十五年度重上更(三)
字第一八四號，起訴案號：台灣台中地方法院檢察署九十二年度
偵字第一九九九三、二○二二二、二○三一八、二一九七六號）
，提起上訴，本院判決如下：
    主  文
原判決關於甲○○部分撤銷，發回台灣高等法院台中分院。
    理　由
本件原判決認定上訴人甲○○與吳燦福、張麗玉（以上二人業經
原審判刑確定）、喬延健、黃自軍、黃世和（以上三人由第一審
通緝中）、戴明增（由原審另案審理）及綽號「黑雞」、「楊仔
」之不詳姓名成年男子等人自民國九十二年五月間某日起，另與
董紅祥、宋仁照（以上二人業經原審判刑確定）自同年七月間某
日起，共同基於概括犯意之聯絡，由喬延健分別指示張麗玉、董
紅祥、宋仁照出面承租台北縣板橋市○○路○段八九巷二一號十
七樓、台南市○○路○段七○五巷十六號別墅，及台中市○○街
六四一號三樓之三等址，作為犯罪據點。由綽號「黑雞」與「楊
仔」者先在台中市○○路○段一五一號合作金庫銀行西台中分行
、同市○○○路之不詳銀行、新竹市○○路一號台灣土地銀行新
竹分行，及台南市○○路○段一五五號台灣銀行台南分行所設之
自動提款機，於門禁刷卡機上裝設偽裝之側錄機，以側錄民眾金
融卡上之條碼；另於自動提款機上方裝設無線傳輸針孔攝影機（
下稱針孔攝影機），竊錄民眾提款時所按之金融卡密碼，再於提
款機附近無人之機車或小客車上裝設無線接收錄影設備，將針孔
攝影機所拍攝民眾黃仁威、林貞君、楊東騏、羅明薇、蘇麗娟、
黃以聖提款時所按密碼之畫面錄下。上訴人與其餘宋仁照等人則
在提款機附近之另部小客車上輪流記錄民眾進出之時間，並看管
前開側錄設備及針孔攝影機，以防被察覺，然後再將竊拍之密碼
及側錄金融卡條碼資料，交由喬延健以不詳方式偽造金融卡，共
計偽造金融卡約二千餘枚。其中吳燦福恐被查獲，乃於九十二年
九月二十四日自金門出境，於同年十月十四日始自桃園國際機場
入境。嗣於九十二年十月初，又有綽號「阿強」、「阿全」之不
詳姓名成年男子加入本件犯罪集團，並由喬延健將偽造之金融卡
分成多組，其中由喬延健分配八百枚偽卡，董紅祥分配四百二十
枚偽卡，綽號「阿強」者分配八百枚偽卡，再分別轉交宋仁照、
黃世和及綽號「阿全」者等人，約定自九十二年十月九日晚間八
時許起，利用國慶日連續假日金融機構不上班之機會，分組持上
述偽造之金融卡至全台各地多處自動提款機，連續大規模跨行盜
領被害人之存款。彼等分別於原判決附表七所示之時間，盜領同
附表所示林文漲等五百一十四人帳戶內之存款，及盜領如原判決
附表八編號一、二、三、五、八、九所示柳金順、楊忠翰、李盈
慧、林麗真、曾慧玲、王水文等人之存款（其盜領詳情如原判決
附表七及附表八同上編號所示）。嗣於九十二年十月十日上午二
時三十分許，宋仁照與綽號「阿全」者至台中縣豐原市○○○路
一三八號合作金庫銀行南豐原分行之自動提款機盜領新台幣三十
九萬四千元後，因行跡可疑遭警查獲，並扣得其所盜領之上述贓
款及其所有供盜領存款所用如原判決附表二所示之物，而綽號「
阿全」者則趁隙逃逸。宋仁照被查獲後帶同警方至其前揭租住處
搜索，而扣得喬延健所有如原判決附表三所示之物。警方嗣又循
線查悉上訴人及其餘共犯亦參與犯行，並先後扣得如原判決附表
四、五、六所示之物等情。因而撤銷第一審關於上訴人部分之判
決，改判仍依牽連犯關係從一重論處上訴人共同連續意圖供行使
之用，而偽造金融卡罪刑；固非無見。
惟查：(一)、告訴或請求乃論之罪，未經告訴、請求或其告訴、請
求經撤回或已逾告訴期間者，應諭知不受理之判決，刑事訴訟法
第三百零三條第三款定有明文。本件原判決於理由八內說明：公
訴人雖未起訴刑法第三百十五條之一第二款之無故以錄影竊錄他
人非公開之活動罪，但起訴書犯罪事實欄已記載上訴人與宋仁照
等人推由綽號「黑雞」、「楊仔」二人在銀行所設提款機上裝設
針孔攝影機，以窺視民眾提款時所按之金融卡密碼，再於提款機
附近裝設無線接收錄影設備，將針孔攝影機所拍攝之畫面錄下等
犯罪事實，故顯係漏載上述刑法第三百十五條之一第二款之法條
。而被害人黃仁威、林貞君、楊東騏、羅明薇、蘇麗娟、黃以聖
於警詢時均已對此部分提出告訴，並與起訴論罪科刑之偽造金融
卡罪部分有牽連犯之裁判上一罪關係，為起訴效力所及，自得併
予審理。至其餘被害人未就被竊錄部分提出告訴，因該罪屬告訴
乃論之罪，故該部分不另為「無罪」之諭知云云（見原判決第二
十九頁第二至二十一行）。惟查原判決既認為公訴人已就上訴人
無故以錄影竊錄被害人（依起訴書附表三所載之被害人共計二○
四人）之非公開活動，而涉犯前揭無故以錄影竊錄他人非公開之
活動罪嫌部分提起公訴，該罪係屬告訴乃論之罪，而本件僅有被
害人黃仁威、林貞君、楊東騏、羅明薇、蘇麗娟、黃以聖等六人
提出告訴，其餘被害人均未提出告訴。倘若無訛，則原判決自應
就上述六人以外之其餘被害人未告訴上訴人涉犯上開罪嫌部分為
「不另為不受理」之諭知，始為合法。乃原判決竟說明其餘被害
人未提出告訴部分應「不另為無罪」之諭知云云，依上揭規定，
自有適用法則不當之違法。(二)、本件起訴書犯罪事實欄記載：上
訴人與宋仁照等人共同將所側錄及竊拍被害人金融卡之條碼及密
碼資料交由喬延健偽造金融卡共計「七百五十張」等情，並未記
載喬延健有偽造金融卡「二千餘張」之事實。原判決認定上訴人
與宋仁照等人共同將所側錄及竊拍被害人金融卡之條碼及密碼資
料交由喬延健偽造金融卡共計約「二千餘張」等情，而就此部分
論以刑法第二百零一條之一第一項之偽造金融卡罪，但並未說明
其何以得就起訴書所未記載之犯罪事實（即超過起訴書所記載偽
造金融卡「七百五十張」部分）一併加以審判之理由，尚嫌理由
不備。又原判決雖於事實欄內以括弧註明「起訴書誤載為七百五
十餘張」云云（見原判決第四頁第七至八行），但並未說明其憑
何認定起訴書所載「七百五十餘張」係出於「誤載」之依據，遽
為上開註記，亦有理由欠備之可議。(三)、原判決事實認定宋仁照
於九十二年十月十日上午二時三十分許，在台中縣豐原市合作金
庫銀行南豐原分行所設之自動提款機為盜領行為後，即被警查獲
，並於事實欄以括弧註明「宋仁照於九十二年十月十日上午二時
三十分許被捕後之其他共犯盜領犯行，因係在宋仁照被捕之後所
犯，宋仁照無從負共犯之責」云云（見原判決第五頁第一至三行
），係認定宋仁照並未參與「九十二年十月十日上午二時三十分
」以後至「同年月十四日」之盜領存款犯行。但其理由卻又說明
：上訴人與吳燦福、宋仁照……等人就如原判決事實欄二之行使
偽造金融卡犯行（包括原判決附表七所示自九十二年十月九日起
至同年月十四日之盜領存款行為），有犯意聯絡及「行為分擔」
，均為共同正犯云云（見原判決第二十八頁第十三至十六行），
其事實認定與理由說明未盡一致，自有判決理由矛盾之違誤。(四)
、刑法第三百十五條之一及同條之二所規定竊錄內容之附著物及
物品，不問屬於犯人與否，沒收之，此觀之同法第三百十五條之
三規定甚明。原判決認定上訴人夥同綽號「黑雞」、「楊仔」等
人在前揭各銀行所設置之自動提款機上方裝設針孔攝影機，竊錄
民眾提款時所按之金融卡密碼，再於附近無人之機車或小客車上
裝設無線接收錄影設備，將針孔攝影機所拍攝民眾黃仁威等人提
款所按密碼之畫面「錄下」，然後再將竊拍所得之密碼及側錄所
得之金融卡條碼資料，交由喬延健偽造金融卡二千餘張等情。倘
若無訛，則上訴人與綽號「黑雞」、「楊仔」等人以「無線接收
錄影設備」將針孔攝影機所竊錄民眾黃仁威等人提款時所按密碼
畫面「錄下」時，其所製作錄影之附著物及物品（例如錄影帶或
光碟片等），即應依上述特別規定宣告沒收之。但原判決對於上
訴人與綽號「黑雞」、「楊仔」等人有無製作該項錄影之附著物
及物品？若有，該項附著物及物品之種類或名稱為何？原判決附
表四編號六所示之「Ｖ８錄影帶」及附表五編號一所示之「ＳＯ
ＮＹ錄影帶」，與上揭竊錄密碼之行為有無關聯？是否即係刑法
第三百十五條之一及同條之二所規定竊錄內容之附著物及物品？
應否依上述規定宣告沒收？均未一併加以調查審究論敘明白，亦
有調查未盡及理由不備之違誤。上訴意旨雖未指摘及此，然以上
均係本院得依職權調查之事項，應認原判決關於上訴人部分仍有
撤銷發回更審之原因。至原判決關於其他不另為無罪諭知部分，
因與發回部分具有審判不可分關係，應併予發回，附此敘明。
據上論結，應依刑事訴訟法第三百九十七條、第四百零一條，判
決如主文。
中　　華　　民　　國　九十六　年　　十　　月   十一   日
                      最高法院刑事第十二庭
                          審判長法官  洪　文　章
                                法官  王　居　財
                                法官  郭　毓　洲
                                法官  黃　梅　月
                                法官  邱　同　印
      本件正本證明與原本無異
                                      書  記  官
中　　華　　民　　國　九十六　年　　十　　月   十五   日
                                                 H
